【裁判字號】    92,上訴,2583
【裁判日期】    921007
【裁判案由】    搶奪等
【裁判全文】
臺灣高等法院刑事判決                          九十二年度上訴字第二五八三號
    上  訴  人
    即  被  告  丁○○
右上訴人因犯搶奪罪等案件，不服臺灣桃園地方法院九十二年度訴字第一八○號，中
華民國九十二年三月十一日第一審判決 (起訴案號：臺灣桃園地方法院檢察署九十一
年度偵字第六四九四號、第一五六五七號)提起上訴，本院判決如左：
    主  文
上訴駁回。
    事實及理由
一、本案經本院審理結果，認第一審以上訴人即被告丁○○犯搶奪等罪，判處有期徒
    刑壹年肆月，並諭知扣案之鑰匙壹支、口罩壹個均沒收，認事用法及量刑均無不
    當，應予維持，並引用第一審判決書記載之事實、證據及理由（如附件）。
二、被告上訴意旨：被告不服原審判決，故依法提起上訴云云。
三、經查：被告經合法傳喚雖未到庭，惟被告於原審審理時，已坦承有原審判決事實
    欄一(一)、(二)之竊盜犯行及事實欄一(三)、(四)之搶奪犯行（見原審卷第三二頁），核
    與被害人乙○○、甲○○、丁霞飛指訴被害情節相符（見九十一年度偵字第六四
    九四號卷第三三至三六頁及九十一年度偵字第一五六五七號卷第八頁），並據證
    人王漲、李建良、林健成證述屬實（見九十一年度偵字第六四九四號卷第三七、
    三八頁及九十一年度偵字第一五六五七號卷第九、十頁），復有贓物領據四紙、
    切結書一紙、遠傳電信股份有限公司出具之行動電話基本資料二份、照片五幀附
    卷及扣案之鑰匙壹支、口罩壹個可資佐證（見九十一年度偵字第六四九四號卷第
    三九至四八頁及九十一年度偵字第一五六五七號卷第十一、十六至十八頁），被
    告所犯竊盜及搶奪等罪之事證明確，堪以認定。
四、核被告所為係犯刑法第三百二十條第一項之竊盜罪與刑法第三百二十五條第一項
    之搶奪罪。被告先後分別二次竊盜及搶奪犯行，皆時間緊接，所犯各為犯罪構成
    要件相同之罪名，顯分別係基於概括犯意反覆為之，為連續犯，依刑法第五十六
    條之規定，應分別論以竊盜、搶奪一罪，並均加重其刑。又被告於九十一年三月
    二十七日竊取ＲＱＴ─九三三號機車之車牌後（即原審判決事實欄一(一)之竊盜犯
    行），旋將之懸掛於被告在九十年四月十二日所竊取之ＤＳＷ─一五六號輕機車
    上（即後述不另諭知免訴部分），並即作為搶奪之工具，而於翌日即九十一年三
    月二十八日搶奪丁霞飛之皮包（即原審判決事實欄一(四)之搶奪犯行），足見被告
    竊盜之目的在搶奪他人之財物，所為連續竊盜、搶奪犯行即有方法結果之牽連關
    係，依刑法第五十五條之規定，應從較重之連續搶奪罪處斷。被告前因犯恐嚇等
    罪，經原審法院各判處罪刑，應執行有期徒刑二年二月確定，於八十八年二月二
    十八日執行完畢，有本院被告全國前案紀錄表在卷可稽，被告於前案執行完畢後
    ，五年以內再犯有期徒刑以上之本案之本罪，為累犯，應依刑法第四十七條規定
    加重其刑，就前述連續重加重部分，並應遞加重之。
五、公訴意旨另以：被告丁○○於九十年四月十二日凌晨零時許，在桃園縣中壢市○○路○段馬祖新村前，以自備鑰匙一支竊取呂晏慎所有、車號ＤＳＷ─一五六號
    輕機車一部，得手後留供己用，因認被告丁○○此部分涉犯刑法第三百二十條第
    一項之竊盜罪嫌云云。
（一）惟按案件曾經判決確定者，應諭知免訴之判決，刑事訴訟法第三百零二條第一
      款定有明文。此項原則關於實質上一罪或裁判上一罪均有其適用，連續犯係裁
      判上一罪，其一部分犯罪事實曾經判決確定者，效力當然及於全部（最高法院
      四十九年台非字第二十號判例參照）。
（二）經查，被告於九十年五月二十一日中午十一時三十分許，在桃園縣桃園市○○
      路九十九巷四十六號前騎樓，見賴俊銘所有車號ＪＫ六─四○九號機車停放該
      處，竟意圖為自己不法之所有，將該車自騎樓拖至路邊後，再以自備鑰匙插入
      上開機車鑰匙孔內著手竊取該車，惟尚未得手即為正要出門之賴威名（即賴俊
      俊銘之兄）發現制止後報警查獲之竊盜事實，業經原審法院以九十年度易字第
      一五一五號判決判處有期徒刑伍月，於九十一年八月二十五日確定在案（下稱
      前案），對照被告被訴於九十年四月十二日竊取ＤＳＷ─一五六號機車之事實
      ，兩案竊盜犯行之時間相近，犯罪方法亦屬相同，足見被告係基於概括犯意為
      之，有連續犯之裁判上一罪關係，是被告被訴此部分之犯行，已為前案確定判
      決之既判力所及，揆諸前開判例意旨，本應為免訴之判決，惟因公訴人認此部
      分之犯行與原審判決事實欄一(一)、(二)之竊盜犯行，具有裁判上一罪之關係，爰
      不另為免訴之諭知。
六、綜上所述，原審認為被告罪證明確，適用刑法第二十八條、第五十六條、第三百
    二十條第一項、第三百二十五條第一項、第五十五條、第四十七條、第四十一條
    第一項前段、第三十八條第一項第二款，罰金罰鍰提高標準條例第一條前段、第
    二條之規定，並爰審酌被告犯罪之動機、目的、手段、所生危害及犯罪後之態度
    等一切情狀，量處被告有期徒刑壹年肆月，並將扣案之鑰匙壹支、口罩壹個諭知
    沒收；另敘明被告於前述九十年五月二十一日竊取機車之竊盜犯行，為前案確定
    判決效力所及，應不另為免訴之諭知。本院經核，原審判決之認事用法均無違誤
    ，量刑亦稱適當，被告上訴未具理由指摘原審判決不當，為無理由，應予駁回。
七、被告丁○○經合法傳喚，無正當理由不到庭，爰不待其陳述逕行判決。
據上論斷，應依刑事訴訟法第三百七十三條、第三百六十八條、第三百七十一條，判
決如主文。
本案經檢察官鍾鳳玲到庭執行職務。
中      華       民       國     九十二    年     十     月      七     日
                                    審判長法  官  吳  啟  民
                                          法  官  蘇  隆  惠
                                          法  官  林  瑞  斌
右正本證明與原本無異。
如不服本判決，應於收受送達後十日內向本院提出上訴書狀，其未敘述上訴之理由者
並得於提起上訴後十日內向本院補提理由書（均須按他造當事人之人數附繕本）。
                                          書記官  丁  淑  蘭
中      華      民      國    九十二    年      十      月      八      日
附錄：本案論罪科刑法條全文
中華民國刑法第三百二十條
 (普通竊盜罪、竊佔罪)
意圖為自己或第三人不法之所有，而竊取他人之動產者，為竊盜罪，處五年以下有期
徒刑、拘役或五百元以下罰金。
意圖為自己或第三人不法之利益，而竊佔他人之不動產者，依前項之規定處斷。
前二項之未遂犯罰之。
中華民國刑法第三百二十五條
 (普通搶奪罪)
意圖為自己或第三人不法之所有，而搶奪他人之動產者，處六月以上五年以下有期徒
刑。
因而致人於死者，處無期徒刑或七年以上有期徒刑，致重傷者，處三年以上十年以下
有期徒刑。
第一項之未遂犯罰之。
附件：
臺灣桃園地方法院刑事判決                          九十二年度訴字第一八號
    公  訴  人  臺灣桃園地方法院檢察署檢察官
    被      告  丁○○  男  二十五歲（民國○○○年○月○○○日生）
                        住桃園縣八德市○○里○○鄰○○路○段三六一巷十二弄
                        十九號五樓（現另案於新竹監獄執行中）
                        身分證統一編號：Ｚ000000000號
    被      告  張中國  男  二十歲（民國○○○年○月○日生）
                        住桃園縣八德市○○路○段三六一巷四二弄四六衖七號
                        居高雄市○○區○○路九號
                        身分證統一編號：Ｚ000000000號
右列被告等因搶奪等案件，經檢察官提起公訴（九十一年度偵字第六四九四號、第一
五六五七號），本院判決如左：
    主  文
丁○○連續意圖為自己不法之所有，而搶奪他人之動產，累犯，處有期徒刑壹年肆月
。扣案之鑰匙壹支、口罩壹個均沒收。
張中國共同竊盜，處有期徒刑伍月，如易科罰金以參佰元折算壹日。扣案之鑰匙壹支
沒收之。
    事  實
一、丁○○曾於民國八十五年間因犯恐嚇、竊盜、麻醉藥品管理條例、藥事法、妨害
    自由、電信法等案件，經本院於八十六年五月七日分別判處有期徒刑十一月、八
    月、二月、三月、二月、三月，並定執行刑為有期徒刑二年二月，於八十六年六
    月六日確定，並於八十八年二月二十八日執行完畢，猶不知悔改，基於意圖為自
    己不法所有之竊盜概括犯意，先後於(一)九十一年三月二十三日晚上七時許，和張
    中國基於意圖為自己不法所有之犯意聯絡，二人共同至桃園縣八德市○○路○段
    三六一巷二十弄八號前，趁桃福交通有限公司所有交由丙○○使用停放該處之車
    牌號碼Ｎ三─三八六號營業小客車車內鑰匙二支未取仍插置於電門之際，由張中
    國在旁把風，丁○○則持其所有之自備鑰匙一支開啟該車之車門，進入車內再以
    丙○○未取下之車鑰匙二支發動竊取之，得手後供二人代步之用。(二)九十一年三
    月二十七日晚上十一時許，丁○○在桃園縣八德市○○路○段一九０巷一弄九之
    三號前，徒手竊取乙○○所有停放該處車牌號碼ＲＱＴ─九三三號機車之車牌一
    面，得手後，將之懸掛於其於九十年四月十二日凌晨零時許，在桃園縣中壢市○○路○段馬祖新村前所竊取呂晏慎所有車牌號碼ＤＳＷ─一五六號輕機車（此部
    分竊盜犯行，不另為免訴判決之諭知，理由後述）上，以逃避警方臨檢追查。丁○○另基於意圖為自己不法所有之搶奪概括犯意，先後於(三)九十一年二月二十二
    日上午十一時許，駕車行經桃園縣八德市○○路四七七號「三芳原檳榔攤」前，
    向該店小姐甲○○佯稱有急事欲借行動電話撥打，致甲○○不疑而交付其所有之
    摩托羅拉牌手機一支（序號000000000000000號），詎丁○○取
    得該手機隨意撥打幾個按鈕後，趁甲○○不備之際，即駕車逃逸。丁○○隨後將
    該手機之ＳＩＭ卡丟棄後，於九十一年三月二十二日中午十二時許，以新台幣（
    下同）七千元之代價販售予經營「羅蜜歐通訊行」之李建良，再由九十一年三月
    底在店內以七千元販售予林健成，嗣為警從該手機序號查知使用者為林健成後，
    循線查知上情。(四)九十一年三月二十八日晚上七時許，丁○○戴口覃騎乘前開竊
    得懸掛ＲＱＴ─九三三號車牌、車身為ＤＳＷ─一五六號之輕型機車，行經桃園
    縣八德市○○路與廣福路二十巷四十三弄口，見丁霞飛一人獨行，認有機可乘，
    遂趁丁霞飛不備之際，搶奪丁霞飛夾於腋下之皮包一個（內有現金一千零一十一
    元），得手後欲逃逸時，因丁霞飛呼救引起路人王漲等人之注意而共同逮捕丁○○，復報警查獲上情，並扣得丁○○前開竊得之Ｎ三─三八六號營業小客車之鑰
    匙二支、丁○○所有供前開作案用之口罩一個及其自備之鑰匙一支。
三、案經桃園縣警察局八德分局報請台灣桃園地方法院檢察署檢察官偵查起訴。
    理  由
一、訊據被告丁○○對於右揭時、地竊盜、搶奪之犯行坦承不諱，核與被害人乙○○
    、甲○○、丁霞飛指訴被害情節相符，並據証人王漲、李建良、林健成証述屬實
    ，復有贓物領據二紙、切結書一紙、遠傳電信股份有限公司出具之行動電話基本
    資料二份、照片五幀附卷可稽，及扣案之鑰匙三支、口罩一個可資佐証，故被告
    丁○○此部分竊盜、搶奪之犯行堪以認定。訊據被告張中國則矢口否認有為前揭
    共同竊盜之犯行，辯稱：伊在案發當日是有看到車牌號碼Ｎ三─三八六號之營業
    小客車停放在伊住處附近，且該車上尚有鑰匙插著，因丁○○以前是伊的鄰居，
    伊就把這件事告訴丁○○，但伊沒有想到他會去偷，迨丁○○偷到後，伊看到他
    開這台計程車，伊就去跟他打招呼，他說那台車是他偷的，叫伊一起跟他開車去
    搶，並去偷另一台轎車，伊拒絕後，就先走了云云，惟查此不僅核與被告張中國
    於偵查中所辯：「（九十一年三月二十三日十九時在八德市○○路○段三六一巷
    二十弄八號前共同竊取Ｎ三─三八六汽車？）當天我在路上遇到丁○○，他原本
    叫我幫他偷而我拒絕他，告訴他，我要當兵了，後來我就離開。」（見九十一年
    度偵字第六四九四號偵查卷第一百三十頁背面至第一百三十一頁正面）云云有前
    後矛盾之處，並與被告丁○○於本院審理時所稱：張中國在伊偷完之後，伊有去
    找他，他有跟伊坐這台車，但他並沒有叫伊去偷這台車云云不符，且被告張中國
    提議共同竊車，並於竊盜得手後共同一起乘車兜風等情，業據被告丁○○迭於警
    訊及偵查中供陳屬實，並據被害人丙○○指訴綦詳，且有車輛竊盜、車牌失竊資
    料個別查詢報表─查詢車輛認可資料、贓物領據各一紙在卷足憑，故被告張中國
    之前開辯詞，僅係推諉卸責之詞，實無足採。雖然被告丁○○於本院審理時改稱
    ：Ｎ三─三八六號營業小客車雖是張中國跟伊說該車電門上仍插有鑰匙，但張中
    國並沒有叫伊去偷，也沒有跟伊一起去偷，是伊自己拿鑰匙開車門去偷，伊偷到
    後，張中國才知道伊有去偷該車云云，惟此顯然僅係被告丁○○事後迴護被告張
    中國之詞，亦無足採。故本件事証明確，被告二人之犯行均洵堪認定，應予依法
    論科。
二、核被告丁○○就前開編號(一)、(二)犯行之所為，係犯刑法第三百二十條第一項之竊
    盜罪；就前開編號(三)、(四)犯行之所為，係犯刑法第三百二十五條第一項之搶奪罪
    。公訴人認被告丁○○取得被害人甲○○之手機係出於騙取之意圖，而認被告丁○○此部分係犯刑法第三百三十九條第一項之詐欺罪，惟被告丁○○雖係以詐騙
    之方法取得被害人甲○○之手機，然就被害人甲○○之立場，其僅係將手機暫時
    借予被告丁○○使用，並未移轉其對該手機管領權之意思，該手機實際仍係在被
    害人甲○○得管領之範圍內，被告丁○○實係趁被害人甲○○不及防備之際而公
    然攫奪他人支配範圍以內之物，並移轉於自己實力支配下，故被告丁○○此部分
    之犯行，應係犯同法第三百二十五條第一項之搶奪罪，公訴人之前開起訴法條，
    容有誤會，應予變更。被告張中國就前開編號(一)犯行之所為，係犯刑法第三百二
    十條第一項之竊盜罪。被告丁○○、張中國就前開編號(一)之竊盜犯行，主觀上有
    犯意聯絡，客觀上有行為分擔，為共同正犯。被告丁○○先後分別二次竊盜及搶
    奪之犯行，皆時間緊接，所犯各為犯罪構成要件相同之罪名，顯分別係基於概括
    犯意反覆為之，為連續犯，應各論以一罪，並均加重其刑。被告丁○○所犯編號
    (二)之竊盜犯行，核與編號(四)之搶奪犯行，有方法結果之牽連關係，為牽連犯，應
    從一重連續搶奪罪處斷。又被告丁○○曾於八十五年間因犯恐嚇、竊盜、麻醉藥
    品管理條例、藥事法、妨害自由、電信法等案件，經本院於八十六年五月七日分
    別判處有期徒刑十一月、八月、二月、三月、二月、三月，並定執行刑為有期徒
    刑二年二月，於八十六年六月六日確定，並於八十八年二月二十八日執行完畢，
    此有台灣高等法院被告全國前案紀錄表一紙在卷足憑，被告丁○○於前案執行完
    畢後，五年內再犯有期徒刑以上刑之本罪，為累犯，應遞加重其刑。爰審酌被告
    二人犯罪之動機、目的、手段、所生危害及犯罪後之態度等一切情狀，分別量處
    如主文所示之刑，被告張中國並諭知易科罰金之折算標準，以資懲儆。至扣案之
    鑰匙三支，據被告丁○○於警訊及本院審理時所陳，其中鑰匙二支係竊自車牌號
    碼Ｎ三─三八六號丙○○使用之營業小客車，並非被告丁○○所有之物，故不另
    為沒收。惟另扣案之鑰匙一支，據被告丁○○所陳，係供其與被告張中國共同犯
    罪所用之物；另扣案之口罩一個，被告丁○○雖坦承為其所有，惟否認其有戴以
    犯罪，然據被害人丁霞飛於警訊時陳稱：「．．（丁○○搶奪你皮包時，穿著何
    種衣物？）穿著銀灰色之半式安全帽、黑色大夾克、淺色牛仔褲，頭戴紅色之口
    罩．．」（見九十一年度偵字第六四九四號偵查卷第三十六頁），顯見被告丁○○確有戴該扣案之口罩犯案，該物顯係被告犯罪所用之物，故均應依刑法第三十
    八條第一項第二款之規定宣告沒收。
三、另公訴意旨略以：被告丁○○於九十年四月十二日凌晨零時許，在桃園縣中壢市
    ○○路○段馬祖新村前，以自備鑰匙一支竊取呂晏慎所有、車號ＤＳＷ─一五六
    號輕機車一部，得手後留供己用，因認被告丁○○此部分涉犯刑法第三百二十條
    第一項之竊盜罪嫌云云。
四、按案件曾經判決確定者，應諭知免訴之判決，刑事訴訟法第三百零二條第一款定
    有明文。又訴訟上所謂一事不再理之原則，關於實質上一罪或裁判上一罪，亦均
    有其適用，最高法院六十年台非字第七七號著有判例。
五、訊據被告丁○○固對前開時、地之竊盜犯行供承不諱，惟被告丁○○前於九十年
    五月二十一日中午十一時三十分許，在桃園縣桃園市○○路九十九巷四十六號前
    騎樓，見賴俊銘所有車號ＪＫ六─四０九號機車停放該處，竟意圖為自己不法之
    所有，強行將該車自騎樓拖至路邊後，再以自備鑰匙插入上開機車鑰匙孔內著手
    竊取該車，惟尚未得手即為正要出門之賴威名發現制止後並報警於附近查獲，並
    扣得其所有供犯罪所用之鑰匙一支，因認被告丁○○此部分係犯刑法第三百二十
    條第三項、第一項之竊盜未遂罪，業經本院於九十一年六月十日以九十年度易字
    第一五一五號刑事判決判處被告丁○○有期徒刑五月，並於九十一年八月二十五
    日確定，此有該份刑事判決在卷足憑。被告丁○○此部分之犯行核與公訴人前開
    起訴被告丁○○於九十年四月十二日竊取車號ＤＳＷ─一五六號輕機車之竊盜犯
    行，有連續犯之裁判上一罪之關係，基於審判不可分之原則，並揆諸前開判例意
    旨，公訴人此部分起訴被告丁○○之竊盜犯行，本應為免訴判決之諭知，惟公訴
    人認此部分核與前開編號(一)、(二)有罪之竊盜犯行，有裁判上一罪之關係，故不另
    為免訴判決之諭知，附此敘明。
據上論斷，應依刑事訴訟法第二百九十九條第一項前段、第三百條，刑法第二十八條
、第五十六條、第三百二十條第一項、第三百二十五條第一項、第五十五條、第四十
七條、第四十一條第一項前段、第三十八條第一項第二款，罰金罰鍰提高標準條例第
一條前段、第二條，判決如主文。
本案經檢察官陳志全到庭執行職務。
中      華      民      國    九十二    年      三      月     十一     日
                              臺灣桃園地方法院刑事第二庭
                                  法  官  林  恆  吉
右正本證明與原本無異。
如不服本判決，應於判決送達後十日內向本院提出上訴狀( 應附繕本 )，上訴於臺灣
高等法院。
                                  書記官  邱  仲  騏
中      華      民      國    九十二    年      三      月     十二     日


司法院資訊處製作；財團法人民間司法改革基金會備份。
